【裁判字號】    95,交訴,77
【裁判日期】    950609
【裁判案由】    
【裁判全文】
臺灣彰化地方法院刑事判決              95年度交訴字第77號
公  訴  人  臺灣彰化地方法院檢察署檢察官
被      告  甲○○
上列被告因過失致死等案件，經檢察官聲請以簡易判決處刑（95
年度偵字第1677、1678號），本院北斗簡易庭（95年度斗簡字第
36號）認不宜以簡易判決處刑，簽移本院刑事庭改依通常訴訟程
序審理，被告於準備程序進行中就被訴事實為有罪之陳述，本院
合議庭裁定由受命法官獨任行簡式審判程序，判決如下：
    主      文
蘇杭州因過失致人於死，處有期徒刑壹年。緩刑肆年。
    事實及理由
一、本案犯罪事實及證據，除更正犯罪事實中：(1)被害人蔡坤宏
    所騎乘之機車車牌號碼為SU5-120 號，及(2)被害人吳彥諭傷
    害部分雖經告訴，但被告甲○○嗣已於民國95年5 月11日與
    吳彥諭及其法定代理人吳明富及劉芳米經彰化縣二林鎮調解
    委員會調解成立，並經本院核定而視為於調解成立時撤回告
    訴；另證據增列被告甲○○於本院準備程序及審理中之自白
    外，與檢察官聲請簡易判決處刑書之記載相同，茲引用之（
    如附件）。
二、按告訴或請求乃論之罪，未經告訴、請求或其告訴、請求經
    撤回或已逾告訴期間者，應諭知不受理之判決，刑事訴訟法
    第303 條第3 款定有明文；次按告訴乃論之刑事事件於偵查
    中或第一審法院辯論終結前，調解成立，並於調解書上記載
    當事人同意撤回意旨，經法院核定者，視為於調解成立時撤
    回告訴或自訴，鄉鎮市調解條例第28條第2 項定有明文，其
    中所謂「當事人同意撤回意旨」，應包括雙方在調解書載明
    「不追究刑責」、「放棄刑事追訴權」之情形，蓋此等文字
    之記載，已足見告訴人在調解時顯已表示同意撤回告訴（臺
    灣高等法院92年度交上易字第394 判決意旨參照）。再按刑
    事訴訟法第246 條（即現行法第267 條）規定，檢察官就犯
    罪事實一部起訴者，其效力及於全部，係指已起訴之部分及
    未起訴之部分，均應構成犯罪，並具有牽連關係者而言，若
    起訴之事實不構成犯罪，縱未起訴之部分應構成犯罪，根本
    上既不生牽連關係，即無一部效力及於全部之餘地。又檢察
    官就犯罪事實一部起訴者，其效力及於全部，同法第267 條
    固有明定；惟牽連犯一部犯罪事實為告訴乃論之罪，而未經
    告訴者，法院仍僅能就非告訴乃論之部分為判決（最高法院
    37年特覆字第3722號判例及85年度台非字第199 號判決意旨
    參照）。是可知適用刑事訴訟法第267 條之前提，須已起訴
    之部分及未起訴之部分，均成立犯罪，倘任一部份有因證據
    不足而不成立犯罪，或因欠缺訴追條件（如未據告訴或告訴
    已經撤回）而未能加以論罪，即無該條之適用。查本案檢察
    官聲請簡易判決處刑書雖係誤認已經告訴（參附於95年度偵
    字第1678號卷第26頁背面之警詢筆錄）之被害人吳彥諭未據
    告訴而就吳彥於傷害部份未提起公訴，惟告訴人吳彥諭與被
    告甲○○既已於本案言詞辯論終結前之95年5 月11日經彰化
    縣二林鎮調解委員會調解成立，調解書並載明兩造均「放棄
    刑事追訴權」，且該調解書亦經本院核定（參卷附之調解書
    影本1 份），則依鄉鎮市調解條例第28條第2 項規定，應視
    為告訴人於調解成立日即95年5 月11日已撤回本案之過失傷
    害告訴，再揆諸上開法條及判例、判決意旨，被告過失傷害
    吳彥諭部份，自非本案起訴效力所及，本院依法不得加以審
    理，附此敘明。
三、量刑理由：
    爰審酌被告前有駕車過失致人於死之前科，本應更加注意行
    車安全，詎其竟仍於禁止超車之車道跨越雙黃線駛入來向車
    道超車，終致肇事並造成被害人2 人傷重不治死亡，造成無
    可挽救之遺憾，並使被害人家屬痛失至親，犯罪所生危害甚
    鉅，惟其犯罪後已坦承犯行，並已與被害人家屬達成民事和
    解，有彰化縣二林鎮調解委員會調解書1 份在卷可憑，犯後
    態度尚稱良好等一切情狀，量處如主文所示之刑，以示懲儆
    。又被告前未曾受有期徒刑以上刑之宣告（被告雖曾因過失
    致死案件，經本院判處有期徒刑6 月，惟併諭知緩刑2 年確
    定，已於86年12月30日緩刑期滿而失其效力），此有臺灣高
    等法院被告前案紀錄表在卷可稽，其因一時過失而觸犯刑章
    ，事後已坦承犯行，並均已賠償被害人家屬而和解，深具悔
    意，經此刑之宣告後，應知警惕而無再犯之虞，且被告因本
    次車禍賠償被害人之金額高達5,200,000 元（汽車強制責任
    險之理賠金額另計），被告供稱多數款項係向他人借貸所得
    ，日後需賺錢還債等語，是本院因認以暫不執行其刑為當，
    爰併予以宣告緩刑4 年，用啟自新。至被告前雖曾犯過失致
    死案件，惟該案之被害人係其自己稚齡的兒子，當時係因被
    告剛要自家中駕車出門時，疏未注意其子在在車輛保險桿前
    ，導致於其啟動車輛起步後，車輛之右前輪因而輾壓其子，
    其子傷重不治死亡（參卷附之判決書），則該案肇事之地點
    及過程與本案係被告在道路上駕駛過失而肇事之情節顯然有
    異，本院審酌其間之差異及前案之情節，認本案尚無不宜予
    以緩刑宣告之情事，併此敘明。
四、應依刑事訴訟法第452 條、第273 條之1 第1 項、第299 條
    第1 項前段、第310 條之2 、第454 條第2 項，刑法第276
    條第1 項、第55條、第74條第1 款，罰金罰鍰提高標準條例
    第1 條前段，判決如主文。
五、如不服本判決，應於判決送達後10日內，向本院提出上訴狀
    （須附繕本）。
本案經檢察官鮑慧忠到庭執行職務。
中    華    民    國    95    年     6    月    9     日
                  交通法庭    法  官  吳永梁
以上正本證明與原本無異。
如不服本判決，應於判決送達後10日內，向本院提出上訴狀（須
附繕本）。
告訴人或被害人對於判決如有不服具備理由請求檢察官上訴者，
其上訴期間之計算係以檢察官收受判決正本之日期為準。
中    華    民    國    95    年    6    月    12     日
                              書記官  陳美敏
附錄本案論罪科刑法條全文：
中華民國刑法第276條
因過失致人於死者，處二年以下有期徒刑、拘役或二千元以下罰
金。
從事業務之人，因業務上之過失犯前項之罪者，處五年以下有期
徒刑或拘役，得併科三千元以下罰金。


司法院資訊處製作；財團法人民間司法改革基金會備份。
